【裁判字號】    88,易,2448
【裁判日期】    890331
【裁判案由】    誣告
【裁判全文】
臺灣板橋地方法院刑事判決                        八十八年度易字第二四四八號
    公  訴  人  臺灣板橋地方法院檢察署檢察官
    被      告  丁○○
右列被告因誣告案件，經檢察官提起公訴（八十八年度偵字第九七七一號），本院判
決如左：
    主  文
丁○○共同未指定犯人，而向該管公務員誣告犯罪，處拘役肆拾日，如易科罰金以
佰元折算壹日。
    事  實
一、丁○○與丙○○（已審結）二人係夫妻關係，二人明知渠等所持有如附表所示之
    支票乙紙（起訴書誤載發票日為民國八十七年五月十七日），係於八十七年一月
    二十八日，在位於臺北縣三重市之重新橋下，業經丙○○背書轉讓交予乙○○作
    為償還借款之用，並未遺失。嗣丁○○因不想償還積欠之債務，竟與丙○○共同
    基於誣告他人犯罪之犯意連絡，並由丙○○於八十七年三月十日，在臺北縣中和
    市○○路一一九四巷八號四樓甲○○之住處，向不知情之發票人甲○○佯稱該紙
    支票業已遺失，甲○○遂於八十七年十一月十八日，向付款人臺灣省合作金庫南
    勢角支庫辦理票據掛失止付，並填具遺失票據申報書，未指定犯人而請求臺北市
    政府及臺北縣警察局員警協助偵查侵占遺失物罪嫌而誣告犯罪。嗣該紙支票經乙○○之母林張翠屏於同日向臺灣企業銀行營業部提示，因業經掛失止付而遭退票
    時，始循線偵悉上情。
二、案經臺北市政府警察局中正第一分局報告臺灣板橋地方法院檢察署檢察官偵查起
    訴。
    理  由
一、訊據被告丁○○矢口否認有被訴之誣告犯行，辯稱：伊不知丙○○把票交給乙○○，是丙○○告訴伊票不見了，伊才去報遺失云云。經查右揭事實，業據共同被
    告丙○○於警訊複訊時坦承不諱，並明確供認係因被告丁○○不想償還積欠乙○○之新臺幣（下同）二十餘萬元，所以要求伊向票主甲○○說支票不慎遺失等語
    在卷（見偵查卷第五頁背面），核與證人乙○○於警訊及本院審理時所指證自丙○○處收受該紙支票（見偵查卷第十三頁、第十四頁及本院八十九年三月十八日
    審判筆錄），及證人甲○○於檢察官偵訊中證述由丙○○告知支票遺失乙事（見
    偵查卷第三五頁背面）等情節相符，且有附表所示支票（正、反面）、退票理由
    單、票據掛失止付通知書、遺失票據申報書及提示人資料查報表等影本各乙紙附
    卷可稽，足徵被告丁○○明知附表所示之支票業已交付證人乙○○以為清償，猶
    要求丙○○向證人甲○○佯稱支票遺失，復利用甲○○辦理掛失止付而向警方申
    報遺失，顯見被告確有未指定犯人而誣告犯罪之故意，是其前揭所辯無非係事後
    諉卸刑責之詞，殊無足採。本件事證明確，被告犯行堪以認定，應予依法論科。
二、核被告丁○○所為，係犯刑法第一百七十一條第一項之未指定犯人而向該管公務
    員誣告之誣告罪。被告與丙○○二人就所犯上開罪名，有犯意之聯絡及行為之分
    擔，應論以共同正犯，又渠等利用不知情之證人甲○○申報遺失而誣指不特定人
    犯罪，應成立間接正犯。爰審酌被告之犯罪動機僅因不欲償還積欠證人乙○○之
    債務，及其手段、所生之危害與犯罪後猶飾詞圖卸刑責之態度等一切情狀，量處
    如主文所示之刑，並諭知易科罰金之折算標準，以資懲儆。
據上論斷，應依刑事訴訟法第二百九十九條第一項前段，刑法第二十八條、第一百七
十一條第一項、第四十一條，罰金罰鍰提高標準條例第一條前段、第二條，判決如主
文。
本案經檢察官黃明絹到庭執行職務
中      華      民      國      八十九    年      三    月    三十一    日
                                臺灣板橋地方法院刑事第三庭
                                      法  官    陳志揚
右正本證明與原本無異。
如不服本判決，應於判決送達後十日內向本院提出上訴狀 (應附繕本) ，上訴於
臺灣高等法院。
                                      書記官    陳慶樹
中      華      民      國      八十九      年    四    月  十一    日
附錄本案論罪科刑法條全文：
刑法第一百七十一條
  未指定犯人，而向該管公務員誣告犯罪者，處一年以下有期徒刑、拘役或三百元以
  下罰金。
  未指定犯人，而偽造、變造犯罪證據，或使用偽造、變造之犯罪證據，致開始刑事
  訴訟程序者亦同。
附表：
┌───┬──────┬────┬─────┬─────────────┐
│發票人│支 票 號 碼 │票載金額│票載發票日│付          款        人  │
├───┼──────┼────┼─────┼─────────────┤
│甲○○│ZU0000000   │三萬元  │87.05.12  │臺灣省合作金庫南勢角支庫  │
└───┴──────┴────┴─────┴─────────────┘


司法院資訊處製作；財團法人民間司法改革基金會備份。
